【裁判字號】    97,聲,340
【裁判日期】    970325
【裁判案由】    返還提存物
【裁判全文】
臺灣桃園地方法院民事裁定               97年度聲字第340號
聲  請  人  台灣華統興業有限公司
法定代理人  甲○○
相  對  人  乙○○
上列當事人間聲請返還擔保金事件，本院裁定如下：
    主      文
聲請駁回。
聲請程序費用由聲請人負擔。
    理      由
一、按訴訟終結後，供擔保人證明已定20日以上之期間，催告受
    擔保利益人行使權利而未行使者，法院應依供擔保人之聲請
    ，以裁定命返還其提存物或保證書；第104 條之規定，於其
    他依法令供訴訟上之擔保者準用之，民事訴訟法第104 條第
    1 項第3 款、第106 條分別定有明文。而此所謂訴訟終結，
    應從廣義解釋，包括執行程序終結在內，亦即債權人若確已
    聲請撤銷假扣押裁定，並撤回假扣押執行之聲請，復定20日
    以上之期間催告受擔保利益人即相對人行使權利而未行使者
    ，不妨適用上開條文之規定，准許債權人領回其因聲請假扣
    押而提供之擔保金（最高法院75年度台抗字第261 號裁判要
    旨參照）。另所謂「訴訟終結」，在因假扣押或假處分所供
    擔保之情形，因該擔保係為保障受擔保利益人因不當假扣押
    或假處分所受損害而設，倘執行法院已依假扣押或假處分裁
    定實施假扣押或假處分之執行，則在供擔保人撤回假扣押或
    假處分之執行前，受擔保利益人所受損害仍可能繼續發生，
    損害額既未確定，自無強令其行使權利之理。故在假扣押或
    假處分所供之擔保，供擔保人依民事訴訟法第106 條準用同
    法第104 條第1 項第3 款規定，聲請以裁定命返還其擔保金
    之場合，必供擔保人已撤回假扣押或假處分之執行，始得謂
    與該款所定之「訴訟終結」相當，而得依該條款行使定期催
    告之權利。
二、聲請意旨略以：聲請人前依鈞院96年度裁全字第1865號假扣
    押裁定，以鈞院96年度存字第1436號提存擔保金新臺幣（下
    同）11萬元在案。茲因上開假扣押之本案訴訟業經鈞院以96
    年度桃簡字第11號判決聲請人敗訴並經確定在案。聲請人於
    此本案訴訟終結後，又已以存證信函催告相對人於20日內行
    使權利而未行使，且相對人亦已聲請撤銷假扣押裁定，爰依
    民事訴訟法第104 條第1 項第3 款之規定，聲請准予返還前
    開擔保金等語。並提出本院96年度桃簡字第11號民事判決暨
    確定證明書、96年度裁全字第1865號民事裁定、96年度存字
    第1436號提存書、96年度全聲字第464 號民事裁定、桃園成
    功路郵局第2512號存證信函暨收件回執各1 件為證（均為影
    本）。
三、經查，聲請人所主張其前依本院上開假扣押裁定而提存上開
    擔保金，嗣其本案訴訟業經判決確定之事實，有聲請人提出
    之本院96年度裁全字第1865號民事裁定、96年度存字第1436
    號提存書各1 件附卷可稽，並經本院依職權調閱上開卷宗查
    核屬實。次查，相對人於上開本案訴訟終結後，固曾聲請撤
    銷上開假扣押裁定，聲請人亦以存證信函催告相對人行使權
    利，有聲請人提出之96年度全聲字第464 號民事裁定及聲請
    人之存證信函暨收件回執可憑。惟查，聲請人業已依上開假
    扣押裁定向本院民事執行處聲請以96年度執全字第1258號為
    假扣押之強制執行在案，且並未聲請撤回此假扣押執行程序
    之事實，亦經本院調上開民事執行卷宗核閱無誤。則在本件
    假扣押保全之執行程序既仍存在並未終結之情形下，受擔保
    利益之相對人所受損害仍可能繼續發生，損害額即屬不能確
    定，此時自無強令相對人行使權利之理，是聲請人縱有於上
    述本案訴訟終結後以存證信函催告相對人行使權利之舉，揆
    諸首揭法律規定及說明，其仍不符「訴訟終結後定期間催告
    受擔保利益人行使權利」之要件。聲請人本件聲請於法尚有
    未合，不應准許。
四、依民事訴訟法第95條，第78條，裁定如主文。
中    華    民    國    97    年    3     月    25    日
                      民事第二庭  法  官  蔡寶樺
以上正本係照原本作成
如對本裁定抗告須於裁定送達後 10 日內向本院提出抗告狀，並
繳納抗告裁判費新台幣1,000元。
中    華    民    國    97    年    3     月    25    日
                                  書記官  李宛儒


司法院資訊處製作；財團法人民間司法改革基金會備份。
